最高法院刑事判決　　　　　　　　　　　　　　　八十六年度台上字第四九二五號
　　上訴人　甲○○
右上訴人因走私案件，不服台灣高等法院中華民國八十五年十一月五日第二審判決（
八十五年度上訴字第三五六一號，起訴案號：台灣基隆地方法院檢察署八十四年度偵
緝字第六十九號），提起上訴，本院判決如左：
    主  文
原判決撤銷，發回台灣高等法院。
    理  由
本件原判決認定上訴人甲○○夥同報關員張忠榮、理貨員鄭德生、貨櫃拖車業者劉德
聲、曳引車司機何家祿、李信吉（以上五人俱經判罪緩刑確定），基於概括犯意，於
民國七十八年九、十月間，在基隆港西二十九號碼頭，二次利用轉口貨櫃拆卸裝船、
海關關員未實際押運或攔檢之機會，以空櫃名義，將裝載洋菸完稅價格逾十萬元（新
台幣，下同）之四只各四十呎之貨櫃，私運進口，並運出貨櫃中心；復於七十九年二
月十八日中午，於裝載編號ＨＫＬＵ0000000、ＴＰＨＬ0000000號二
只洋菸轉口貨櫃（從香港啟運擬運抵日本）之鴻興輪停靠基隆港西二十九號碼頭後，
以五十萬元為報酬，洽請張忠榮聯絡上開人員以同一手段私運該二櫃洋菸入境，於同
日下午六至七時間，鄭德生明知該二櫃洋菸應拆卸裝船，仍任由何家祿、李信吉分別
將二貨櫃架上各自駕駛之曳引車，持空櫃放行准單（出示），擬拖往五堵大豐停車場
，於該碼頭出入口處為警查獲該二貨櫃內裝如原判決附表所示逾公告管制價額之洋菸
，致未得逞等情，因而維持第一審論處上訴人共同連續私運管制物品進口逾公告數額
罪刑之判決，駁回上訴人在原審之上訴，固非無見。
惟查：(一)、有罪判決書應就被告之犯罪構成要件事實，於事實欄明確認定，詳細記載
，並於理由欄明憑以認定之證據及成立犯罪之理由，始足資為適用法律之依據。又
懲治走私條例第二條第一項之「私運管制物品進口逾公告數額」罪，以自國境外私運
逾政府公告數額之管制物品，為逃避檢查管制，未向海關申報而運入國境內，為其成
立要件。原判決事實欄就上訴人第一、二次之犯罪事實，僅簡載如上，對於上訴人係
自己或推由共犯之何人以何工具載運何種品牌之洋菸、價量若干，自何處運抵何處，
第三次所載運之洋菸品牌數額如何，俱未詳細紀載，已嫌認事欠明，不足資為適用法
律之準據；又其事實欄載稱上訴人之共犯「以空櫃名義」，「持空櫃放行准單」，擬
將洋菸貨櫃運出碼頭管制區，以及自靠岸基隆港之輪船上將裝載洋菸之轉口貨櫃運出
碼頭管制區，如何符合上開犯罪構成要件，原判決俱未於理由欄明其憑以認定之證
據及何以成立上開罪名之理由，亦嫌理由不備。(二)、依卷內證據，本件經警查獲扣案
之前開二貨櫃洋菸，係自香港發貨啟運，擬經基隆港轉運日本沖繩（OKINAWA ），在
基隆港之轉口業務係由元福船務代理有限公司（下稱元福公司）辦理，上訴人據以辯
稱其既非發貨人或收貨人，亦與轉運無關，原判決則認定上訴人係轉口經辦人（原判
決正本第三頁背面第二行），但未明其論據，已嫌理由不備，究竟上訴人與發貨人
、運送人、收貨人及轉口業務有何關係，原審未深入查明，遽認上訴人主導私運上開
貨櫃洋菸，聯絡張忠榮、鄭德生、劉德聲、何家祿、李信吉擅將靠岸之鴻興輪上前開
二貨櫃以曳引車拖離碼頭，亦嫌查證未盡，認事乏據，而元福公司周國良於原審供證
本件係竊盜而非走私，何以不足採取，原判決未置一詞，尤嫌理由欠備。(三)、證人即
基隆港海關關員池新元於警訊供證其對上開二貨櫃之轉口有監視押運，分別交給駐船
關員陳清根、謝發應簽收，上訴人舉基隆關發給元福公司之轉運准單，辯稱本件轉運
係依法申報，並非走私，且與其無涉，並以其因生病及業務關係，不得已滯留國外，
並非畏罪躲避，且已於八十四年十一月二十五日自動向檢察官投案，有案可稽，指摘
第一審判決以其「逃亡國外五年有餘」，「毫無悔意」而量處重刑，顯與事實不符，
有所不當。凡此證據及辯解，俱於上訴人有利，且與認事用法量刑俱有重要關係，原
審未予調查論列，亦嫌查證未盡，理由不備。上訴意旨執以指摘原判決違法，尚非全
無理由，應認原判決有撤銷發回之原因。
據上論結，應依刑事訴訟法第三百九十七條、第四百零一條，判決如主文。
中      華      民      國    八十六    年      八      月     二十     日
                              最高法院刑事第四庭
                                  審判長法官  莊  來  成
                                        法官  曾  有  田
                                        法官  王  德  雲
                                        法官  林  永  茂
                                        法官  白  文  漳
      右正本證明與原本無異
                                              書  記  官
中      華      民      國    八十六    年      八      月    二十五    日
